【裁判字號】    99,易,1635
【裁判日期】    990618
【裁判案由】    毒品危害防制條例
【裁判全文】
臺灣臺中地方法院刑事判決              99年度易字第1635號
公  訴  人  臺灣臺中地方法院檢察署檢察官
被      告  乙○○
上列被告因毒品危害防制條例案件，經檢察官提起公訴（99年度
毒偵字第684號、第1168號、99年度偵字第8218號），本院判決
如下：
    主    文
乙○○施用第二級毒品，處有期徒刑肆月，如易科罰金，以新臺
幣壹仟元折算壹日，扣案之甲基安非他命七包（編號一，淨重0.
3062公克，驗餘淨重0.3050公克；編號二，淨重0.09 15公克，
驗餘淨重0.907公克；編號三，淨重0.0943公克，驗餘淨重0.093
3公克；編號四，淨重0.0720公克，驗餘淨重0.0710公克；編號
五，淨重0.0897公克，驗餘淨重0.0885公克；編號六，淨重0.08
78公克，驗餘淨重0.0867公克；編號七，淨重0.0589公克，驗餘
淨重0.0580公克；含包裝袋七個）沒收銷燬之；又持有第一級毒
品，處有期徒刑肆月，如易科罰金，以新臺幣壹仟元折算壹日，
扣案之海洛因拾十一包（毛重共3.94公克，淨重共0.64公克，驗
餘淨重共0.57公克，含包裝袋十一個）沒收銷燬之；又施用第二
級毒品，處有期徒刑肆月，如易科罰金，以新臺幣壹仟元折算壹
日，扣案之甲基安非他命一包（淨重0.0033公克，驗餘淨重0.00
27公克，含包裝袋一個）沒收銷燬之，吸食器（玻璃球）二組沒
收。主刑部分應執行有期徒刑拾月，如易科罰金，以新臺幣壹仟
元折算壹日。
    犯罪事實
一、乙○○前因施用毒品案件，經觀察、勒戒後，認無繼續施用
    毒品之傾向，於民國（下同）96年7月3日執行完畢釋放。詎
    仍不知悔改，分別為下列犯行：(一)基於施用第二級毒品之犯
    意，於99年2月6日下午6時許，在臺中縣豐原市南陽國小附
    近，以將第二級毒品甲基安非他命放進玻璃吸食器內燒烤吸
    食煙霧之方式，施用第二級毒品甲基安非他命1次；(二)又基
    於持有第一級毒品之犯意，於99年2月5日晚上11時許，在臺
    中市○○路附近，向姓名年籍不詳綽號「阿峰」的男子，購
    得第一級毒品海洛因11包後，即予以非法持有。嗣於99年2
    月6日晚上9時40分許，在臺中縣豐原市○○路1號豐原火車
    站前，為警盤查而知悉上情，並扣得甲基安非他命7包（編
    號一，淨重0.3062公克，驗餘淨重0.305 0公克；編號二，
    淨重0.0915公克，驗餘淨重0.907公克；編號三，淨重0.094
    3公克，驗餘淨重0.0933公克；編號四，淨重0.0720公克，
    驗餘淨重0.0710公克；編號五，淨重0.0897公克，驗餘淨重
    0.0885公克；編號六，淨重0.08 78公克，驗餘淨重0.0867
    公克；編號七，淨重0.0589公克，驗餘淨重0.0580公克）、
    海洛因11包（毛重3.94公克，淨重0.64公克，驗餘淨重0.57
    公克，空包裝袋總重3.30公克）。(三)復基於施用第二級毒品
    之犯意，於99年3月14日晚上8、9時許，在臺中縣豐原市○
    ○街240巷36弄13號居處，以玻璃球燒烤方式施用第二級毒
    品甲基安非他命1次，嗣於99年3月18日上午7時45分許，為
    警持搜索票在上址居處查獲，並扣得甲基安非他命1包（淨
    重0.0033公克，驗餘淨重0.0027公克）、吸食器（玻璃球）
    2組。
二、案經臺中縣警察局豐原分局報告臺灣臺中地方法院檢察署檢
    察官偵查起訴。
     理   由
一、上開事實，業據被告乙○○（下稱被告）於警、偵訊及本院
    審理中坦承不諱，並有台中縣警察局豐原分局查獲涉嫌毒品
    危害防制條例毒品初步鑑驗報告單、尿液代號與真實姓名對
    照表、詮昕科技股份有限公司出具之濫用藥物尿液檢驗報告
    （原樣編號：BD99010、BD99019）等附卷可稽。又扣案之海
    洛因海洛因11包（毛重3.94公克，淨重0.64公克，驗餘淨重
    0.57公克，空包裝袋總重3.30公克）、甲基安非他命8包（
    編號一，淨重0.3062公克，驗餘淨重0.3050公克；編號二，
    淨重0.0915公克，驗餘淨重0.907公克；編號三，淨重0.094
    3公克，驗餘淨重0.0933公克；編號四，淨重0.0720公克，
    驗餘淨重0.0710公克；編號五，淨重0.0897公克，驗餘淨重
    0.0885公克；編號六，淨重0.0878公克，驗餘淨重0.08 67
    公克；編號七，淨重0.0589公克，驗餘淨重0.0580公克；另
    一包淨重0.0033公克，驗餘淨重0.0027公克），經送鑑驗結
    果，分別含有海洛因成分及甲基安非他命成分，亦有法務部
    調查局99年4月16日調科壹字第09923008840號濫用藥物實驗
    室鑑定書1紙、行政院衛生署草屯療養院草療鑑字第0990300
    01 6號、第0000000000號鑑定書2紙附卷可稽。足徵被告自
    白確與事實相符，足以採信。
二、按施用第一、二級毒品為犯罪行為，毒品危害防制條例第10
    條定有處罰明文。故施用第一、二級毒品者，依前揭規定本
    應科以刑罰。惟基於刑事政策，對合於一定條件之施用者，
    則依同條例第20條、第23條之規定，施以觀察、勒戒及強制
    戒治之保安處分。又毒品危害防制條例於92年7月9日修正公
    布，自93年1月9日施行，其中第20條、第23條將施用毒品之
    刑事處遇程序，區分為「初犯」及「5年內再犯」、「5年後
    再犯」。依其立法理由之說明：「初犯」，經觀察、勒戒或
    強制戒治後，應為不起訴處分或不付審理之裁定；經觀察、
    勒戒或強制戒治執行完畢釋放後，「5年內再犯」者，因其
    再犯率甚高，原實施之觀察、勒戒及強制戒治既已無法收其
    實效，爰依法追訴或裁定交付審理。至於經觀察、勒戒或強
    制戒治執行完畢釋放後，「5年後再犯」者，前所實施之觀
    察、勒戒或強制戒治已足以遮斷其施用毒品之毒癮，為期自
    新及協助其斷除毒癮，仍適用「初犯」規定，先經觀察、勒
    戒或強制戒治之程序。從而依修正後之規定，僅限於「初犯
    」及「5年後再犯」二種情形，始應先經觀察、勒戒或強制
    戒治程序。倘被告於5年內已再犯，經依法追訴處罰，縱其
    第3次（或第3次以上）再度施用毒品之時間，在初犯經觀察
    、勒戒或強制戒治執行完畢釋放5年以後，已不合於「5年後
    再犯」之規定，且因已於「5年內再犯」，顯見其再犯率甚
    高，原實施觀察、勒戒或強制戒治，已無法收其實效，即應
    依該條例第10條處罰。至於第3次（或第3次以上）施用毒品
    之時間，是否宜有期間限制？以多久為適宜？則分屬刑事政
    策、專門醫學之範圍，非審判機關所能決定，有待循立法途
    徑解決（最高法院97年度第5次刑事庭會議決議）。查被告
    前因施用毒品案件，經觀察、勒戒後，認無繼續施用毒品之
    傾向，於96年7月3日執行完畢釋放後，復於5年內再犯本件
    施用毒品案件部分，自應予以追訴處罰。本件事證明確，被
    告犯行，均洵堪認定。
三、查海洛因、甲基安非他命係毒品危害防制條例第2條第2項第
     1、2款規定之第一級毒品及第二級毒品；核被告所為，係
    犯毒品危害防制條例第10條第2項之施用第二級毒品罪及同
    條例第11條第1項之持有第一級毒品罪。被告持有第二級毒
    品之行為，均應為施用之高度行為所吸收，不另論罪。被告
    所犯上開2次施用第二級毒品之罪及持有第一級毒品之罪，
    犯意個別，行為時間不同，應予分論併罰。爰審酌被告前已
    有施用毒品前科，有上開刑案紀錄表可查，今再為施用，法
    治觀念淡薄，然施用毒品究屬戕害自身健康之犯罪，被告施
    用毒品尚未造成他人明顯之危害，且於本院審理中已坦承犯
    行，犯後態度尚稱良好，並兼衡被告犯罪之動機、目的、手
    段、生活狀況及智識程度，暨持有毒品之數量等一切情狀，
    分別量處如主文所示之刑及諭知易科罰金之折算標準，並定
    其應執行刑，以示懲儆。扣案之海洛因11包（毛重3.94公克
    ，淨重0.64公克，驗餘淨重0.57公克，空包裝袋總重3.30公
    克）、甲基安非他命8包（編號一，淨重0.3062公克，驗餘
    淨重0.3050公克；編號二，淨重0.0915公克，驗餘淨重0.90
     7公克；編號三，淨重0.0943公克，驗餘淨重0.0933公克；
    編號四，淨重0.07 20公克，驗餘淨重0.0710公克；編號五
    ，淨重0.0897公克，驗餘淨重0.0885公克；編號六，淨重0.
     0878公克，驗餘淨重0.0867公克；編號七，淨重0.0589公
    克，驗餘淨重0.0580公克；另一包淨重0.0033公克，驗餘淨
    重0.0027公克），均係毒品危害防制條例第2條第2項第1、2
    款所定之第一級毒品及第二級毒品，應依同條例第18條第1
    項前段規定，均予以宣告沒收銷燬之（以上包裝袋因已分別
    沾染海洛因、甲基安非他命，無可析離，自應視為第一級毒
    品及第二級毒品，併予沒收銷燬之；至因鑑驗耗損之海洛因
    及甲基安非他命，因已滅失，自無庸併予宣告沒收銷燬之）
    。另扣案之吸食器（玻璃球）2組，係被告所有、供其施用
    甲基安非他命所用，經被告陳明在卷，應依刑法第38條第1
    項第2款規定予以宣告沒收。
據上論斷，應依刑事訴訟法第299條第1項前段，毒品危害防制條
例第10條第2項、第11條第1項、第18條第1項前段，刑法第11條
、第51條第5款、第41條第1項前段、第8項、第38條第1項第2款
，判決如主文。
本案經檢察官甲○○到庭執行職務。
中    華    民    國    99    年    6     月    18    日
                  刑事第一庭  法  官  何志通
以上正本證明與原本無異。
如不服本判決應於收受送達後10日內向本院提出上訴書狀，並應
敘述具體理由；其未敘述上訴理由者，應於上訴期間屆滿後20日
內向本院補提理由書（均須按他造當事人之人數附繕本）「切勿
逕送上級法院」。
                              書記官  黃麗鈺
中    華    民    國    99    年    6     月    18    日

司法院資訊處製作；財團法人民間司法改革基金會備份。
